【裁判字號】    92,上訴,1458
【裁判日期】    920909
【裁判案由】    贓物等
【裁判全文】
臺灣高等法院刑事判決                          九十二年度上訴字第一四五八號
    上  訴  人
    即  被  告  丙○○
    選任辯護人  徐方齡律師
右上訴人因贓物等案件，不服臺灣板橋地方法院九十一年度訴字第一七三九號，中華
民國九十二年三月十日第一審判決（起訴案號：臺灣板橋地方法院檢察署九十一年度
偵字第一三四八六號），提起上訴，本院判決如左：
    主  文
上訴駁回。
    事  實
一、丙○○於民國（下同）八十六年間因贓物罪，經臺灣新竹地方法院八十六年易字
    第五七二六號判決有期徒刑十月，並經本院八十六年上易字第八０一九號判決上
    訴駁回確定，未到案執行，經臺灣新竹地方法院檢察署通緝，丙○○為圖躲避查
    緝，明知其兄甲○○之駕駛執照並未遺失，竟與年約三、四十歲，綽號「阿福」
    （真實姓名不詳）之成年男子基於共同犯意之聯絡，於八十九年某月某日，在不
    詳地點將自己相片交付「阿福」，偽造甲○○國民
    以遺失無由，申請補發甲○○名義之重型機車及普通小型車駕駛執照各一枚，使
    不知情之監理所公務人員陷於錯誤，允其申請，辦理遺失補照，製發職務上製作
    之甲○○名義之普通小型車駕駛執照及重型機車駕駛執照各一枚（其上各黏貼丙○○相片一張），交付予「阿福」轉送丙○○，足生損害於甲○○及監理機關對
    於駕駛人及駕駛執照之管理，丙○○隨將偽造之甲○○
二、丙○○另基於故買贓車之概括犯意，於九十一年三月八日向不知情張文霖承租位
    於臺北縣三重市○○路一八三巷五號廠房，開設銓福汽車材料行，於九十一年六
    月間某日，明知蘇進龍（由檢察官另案偵處）所出售如附表一所示車輛，為他人
    財產犯罪行為所得贓物，仍以新臺幣（下同）八萬元價格，在臺北市大同公司附
    近某處購入之留供己用，又於九十一年三月八日後某數日不詳時間，明知綽號「
    明仔」（真實姓名不詳）之成年男子所出售如附表編號二所示三輛車，亦屬來路
    不明之贓物，猶以每輛十萬元之低價，在不詳處所連續購買之，以供拆解，並在
    前開銓福汽車材料行陳列販賣拆解所得零件。
三、嗣於九十一年七月二十二日在臺北縣三重市○○路一八三巷五號為警查獲，並扣
    得貼有丙○○相片之甲○○名義重型機車及普通小型車駕駛執照各一枚、如附表
    編號一所示車輛及附表二所示之車輛零件。
四、案經臺北縣政府警察局永和分局報請臺灣板橋地方法院檢察署檢察官偵查起訴。
    理  由
一、右揭事實欄一所載，迭據上訴人即被告丙○○於警訊、偵查、原審審理及本院審
    理時坦承不諱（見偵查卷一一頁、七二背頁、原審卷八九、一六九、二○二至二
    ○三頁、本院審判筆錄），核與被害人甲○○於原審所述情節，並無不合（見原
    審卷一六八頁），且有甲○○名義，其上貼有丙○○相片之重型機車及普通小型
    車駕駛執照各一枚扣案（見偵查卷二九頁），可資佐證。被告於本院審理時供稱
    ，該偽造之甲○○
    （見本院九十二年八月六日訊問筆錄）。又被告於八十六年間因贓物罪，經臺灣
    新竹地方法院八十六年易字第五七二六號判決有期徒刑十月，並據本院八十六年
    上易字第八０一九號判決上訴駁回確定，未到案執行，經臺灣新竹地方法院檢察
    署通緝，亦有臺灣高等法院檢察署刑案紀錄簡覆表在卷可憑（見原審卷二七頁）
    ，足認被告假冒甲○○之名領取甲○○名義之駕駛執照意在避免其被通緝之身分
    曝光，但其偽造甲○○之
    文俊及監理機關對於駕駛人及駕駛執照之管理。
二、右揭事實欄二所載，被告丙○○坦承就蘇進龍所售車輛部分確係知贓故買無誤，
    惟辯稱伊向成年男子「明仔」所購如附表二所示車輛，均經「明仔」提供來源證
    明文件，伊不知為贓物云云；然查：被告所購車牌號碼ＣＱ—八○九八號自用小
    客車原屬辛○○所有，於不詳時、地遭人強盜而離車主持有，車牌號碼二Ｆ－三
    九四○號自用小客車原屬己○○所有，於九十一年七月五日十六時三十分許，在
    臺中市○○路與大業路口失竊而離車主持有，車牌號碼五Ｈ—二八八三號自用小
    客車原為戊○○所有，於九十一年五月十六日六時許，在新竹縣竹東鎮○○路一
    八○巷十三號門前被竊，車牌號碼Ｘ二—一九六八號自用小客車原屬庚○○所有
    ，於九十一年五月十五日六時三十分許，在臺中市○○街一七○號失竊等情，分
    據被害人辛○○、己○○、戊○○、及庚○○之夫丁○○等指述歷歷（見偵查卷
    一五頁、原審卷四三至四五頁），且有贓物認領保管單、車輛竊盜、車牌失竊查
    詢資料、汽車新領牌照登記書影本、汽車保險理賠計算書影本等在卷可憑（見偵
    查卷二八頁、原審卷五三至五六、六七至六九、七一至七五頁），被告所購買如
    附表所示之四部車輛皆屬贓物無疑。被告雖以伊不知向「明仔」車輛所購買之車
    輛為贓物，並有來源文件可考云云為辯。然核閱卷內被告所提供之所謂來源證明
    文件，並無前揭車輛之資料，已徵被告所辯失實，何況被告自承向「明仔」購入
    之車輛，其車輛引擎號碼均已由「明仔」磨損，以逃避警察追查等語（見偵查卷
    十一頁），顯見被告於向「明仔」購車時，對於車輛來源可疑，應有明確而強烈
    之認識，詎其猶予買受，若謂無何贓物之認識，孰能置信﹖是以被告所辯，無非
    卸責之詞，不足採信，本案事證明確，被告丙○○犯行堪予認定。
三、核被告丙○○所為，係犯刑法第二百十六條、第二百十二條行使偽造特種文書罪
    、刑法第二百十四條使公務員登載不實罪、及刑法第三百四十九條第二項故買贓
    物罪。被告偽造特種文書後（甲○○之
    為行使之高度行為所吸收，不另論罪。被告所犯行使偽造特種文書罪及使公務員
    登載不實罪間，有方法結果之牽連關係，應依刑法第五十五條規定，從一較重之
    使公務員登載不實罪論處。被告所犯行使偽造特種文書罪及使公務員登載不實罪
    ，與成年男子「阿福」間，有犯意之聯絡及行為之分擔，皆為共同正犯。被告前
    後多次故買贓物犯行間，時間緊接，所犯構成要件相同，顯係基於概括犯意反覆
    實施，為連續犯，應依刑法第五十六條規定，論以一罪並加重其刑。公訴人就被
    告所犯故買贓物罪部分，雖認被告係犯刑法第三百五十條故買贓物罪之常業犯，
    惟查：被告所經營銓福汽車材料行內眾多零件及汽車，僅有如附表一、二所示四
    輛汽車經證明確屬贓物無訛，而公訴人又未證明被告於開設銓福汽車材料行期間
    內生活費用來源，係來自故買贓物所得，而非偶發地由反覆實施之犯罪而取得，
    自難遽認被告有何常業犯行，是此部分起訴法條容有未洽，應予變更。公訴人另
    認被告向蘇進龍所購買之其他三輛汽車，及向「明仔」所購買之其他七輛汽車，
    亦涉故買贓物犯嫌，但查：贓物罪名之成立，以行為人所收受、購買、搬運、寄
    藏、或牙保之物品，經證明確屬贓物，為必要之前提，然而遍閱全案卷證，既未
    見公訴人所稱之車牌號碼七Ｂ—八二二六號自用小客車車主陳春森警訊筆錄及贓
    物領據可供調查，公訴人亦無何其他舉證證明各該車輛或各該零件原屬何人所有
    ，及經何財產犯罪之實施而成為贓物，自不能僅憑臆想或推測之方法，驟斷胥屬
    贓物，從而被告購買之，即與故買贓物罪顯有未合，茲以公訴人認此部分犯嫌與
    前開經論證屬實之故買贓物犯行間，有實質上一罪關係，故不另為無罪之諭知；
    此外，公訴人認被告磨損引擎號碼行為，尚涉刑法第二百二十條、第二百十條變
    造準文書犯嫌；惟查：如附表編號一所示車輛，未經拆解，引擎亦未磨損，如附
    表編號二所示車輛引擎號碼於購入之始，已經「阿明」磨損，此據被告丙○○供
    明（見偵查卷十一頁），抑且縱令被告非無磨損系爭車輛引擎之行為，倘未重新
    打上號碼或變造其中部分號碼，則其純然銷毀號碼之行為，亦難謂與偽造或變造
    之要件該當，自不能以偽造或變造準文書罪名相繩，因公訴人認該部分犯嫌與被
    告贓物犯行間，有牽連犯之裁判上一罪關係，亦不另為無罪之諭知，均附此敘明
    。被告所犯使公務員登載不實罪名與故買贓物罪名間，犯意各別，所犯構成要件
    不同，應予分論併罰。
四、原審審酌被告正值青壯，且已知因贓物案件判刑確定，未到案執行，猶藉偽造身
    分證件換取駕駛執照以圖避查緝，且再犯故買贓物罪行，顯然不知悛悔，惡性匪
    淺，兼衡其犯罪所生危害、所用手段、與被害人關係、及被告犯罪後態度等一切
    情狀，適用刑法第二十八條、第五十六條、第二百十四條、第三百四十九條第二
    項、第二百十六條、第二百十二條、第五十五條、第三十八條第一項第二款、第
    五十一條第五款，罰金罰鍰提高標準條例第一條前段，就被告使公務員登載不實
    部分，判處被告有期徒刑柒月，扣案甲○○重型機車駕駛執照壹枚上之丙○○相
    片壹張、及甲○○普通小型車駕駛執照壹枚上之丙○○相片壹張均為被告所有，
    且為其使公務員登載不實犯行所用之物，已據被告陳明，併予宣告沒收。就被告
    連續故買贓物部分，判處被告有期徒刑壹年陸月；而後合併定應執行刑為有期徒
    刑貳年，扣案甲○○重型機車駕駛執照壹枚上之丙○○相片壹張、及甲○○普通
    小型車駕駛執照壹枚上之丙○○相片壹張重為沒收之諭知，經核並無不合。
五、被告提起上訴，指原審量刑過重云云。惟量刑乃屬法院之職權，且原判決已於理
    由欄詳敘審酌被告犯罪一切情狀，而後予以科刑，且原判決量刑並無失之於重之
    情形，被告之上訴核無理由，應予駁回。
六、被告偽造之甲○○國民
    毋庸對其上之被告相片贅為無益之沒收；又如附表三所示工具，為被告購得贓物
    後，處理贓物所用工具，屬犯罪行為完成後，不罰之後行為所用之物，既非供本
    案故買贓物犯行所用之物，亦非本案犯罪所得之物，又非違禁物，即不得宣告沒
    收，均併此敘明。
七、被告前開向「明仔」購入拆解，有一車牌號碼九Ｆ—六○三三號自用小客車，固
    經證人即富邦產物保險股份有限公司（下簡稱富邦保險公司）理賠員乙○○指稱
    該車於九十年十一月二日向富邦保險公司投保失竊險，於九十一年五月二十五日
    二十二時許失竊，於九十一年六月二十八日由富邦保險公司理賠一百三十萬元予
    車主等情（見原審卷四七頁），然而該自用小客車之車主林美智，年籍為五十九
    年一月五日生，國民
    算書及汽車過戶登記書等影本在卷可據（見原審卷八○至八一頁），竟為被告丙○○配偶，有林美智國民
    告亦無故買自己配偶被竊之車輛以供拆解之理，足見被告取得該車雖不涉故買贓
    物罪名，但顯有可疑乃與其配偶林美智共涉詐領保險金犯嫌，此部分應由檢察官
    另行追查偵處，併此指明。
據上論斷，應依刑事訴訟法第三百六十八條，判決如主文。
本案經檢察官李進誠到庭執行職務。
中    華    民    國    九十二    年       九       月        九        日
                              臺灣高等法院刑事第三庭
                                  審判長法  官  張  連  財
                                        法  官  黃  金  富
                                        法  官  林  明  俊
右正本證明與原本無異。
贓物罪部分檢察官如不服本判決應於收受送達後十日內向本院提出上訴書狀，其未敘
述上訴之理由者並得於提起上訴後十日內向本院補提理由書（均須按他造當事人之人
數附繕本）。
其餘部分均不得上訴。
                                        書記官  蕭  進  忠
中      華      民      國    九十二    年      九      月      十      日
附表一
┌──┬────┬────┬─────────────┬────────┐
│編號│車主姓名│車牌號碼│    離車主持有原因        │  備        註  │
├──┼────┼────┼─────────────┼────────┤
│ 一 │辛○○  │CQ-8098 │於不詳時、地遭人強盜      │未遭拆解，但車牌│
│    │        │        │                          │已被丟棄        │
└──┴────┴────┴─────────────┴────────┘
附表二
┌──┬────┬────┬─────────────┬────────┐
│編號│車主姓名│車牌號碼│    離車主持有原因        │  備        註  │
├──┼────┼────┼─────────────┼────────┤
│ 一 │己○○  │2F-3940 │於九十一年七月五日十六時三│已拆解，引擎號碼│
│    │        │        │十分許，在臺中市○○路與大│遭磨損。        │
│    │        │        │業路口被竊。              │                │
├──┼────┼────┼─────────────┼────────┤
│ 二 │戊○○  │5H-2883 │於九十一年五月十六日六時許│已拆解，引擎號碼│
│    │        │        │，在新竹縣竹東鎮○○路一八│遭磨損。        │
│    │        │        │○巷十三號門前被竊。      │                │
├──┼────┼────┼─────────────┼────────┤
│ 三 │庚○○  │X2-1968 │於九十一年五月十五日六時三│已拆解，引擎號碼│
│    │        │        │十分許，在臺中市○○街一七│遭磨損。        │
│    │        │        │○號被竊。                │                │
└──┴────┴────┴─────────────┴────────┘
附表三
扣案工具清單：
開口扳手七支、鉗子四支、電鋸二台、砂輪機一台、手套二副、油壓剪二支、監視器
銀幕一台、監視器主機一台、監視器攝影機三台、鐵鎚一支、活動扳手一支、Ｃ型固
定鉗一支、Ｔ型套筒三支、輪胎扳手二支、螺絲起子二支。
附錄：本案論罪科刑法條全文
刑法第二百一十四條：
明知為不實之事項，而使公務員登載於職務上所掌之公文書，足以生損害於公眾或他
人者，處三年以下有期徒刑、拘役或五百元以下罰金。
刑法第三百四十九條第二項：
搬運、寄藏、故買贓物或為牙保者，處五年以下有期徒刑、拘役或科或併科一千元以
下罰金。


司法院資訊處製作；財團法人民間司法改革基金會備份。
